ACORDAO-COMPLETO-2483291

ACÓRDÃO 8720/2021 ATA 20/2021 - PRIMEIRA CÂMARA

VISTOS, relatados e discutidos estes autos de embargos de declaração opostos por Carlene de Carvalho Guimaraes e por Ilna Carvalho Vasconcelos, contra o Acórdão 7637/2021-TCU-Primeira Câmara;
ACORDAM os Ministros do Tribunal de Contas da União, reunidos em sessão da Primeira Câmara, ante as razões expostas pelo Relator e com fundamento no art. 34 da Lei 8.443/92, em:
9.1. conhecer dos embargos de declaração para, no mérito, negar-lhes provimento;
9.2. dar ciência às recorrentes.

Embargos de declaração em pedido de reexame em aposentadoria.

Primeira Câmara

Ministério Público do Trabalho.

3. Interessados/Responsáveis/Recorrentes:
3.1. Interessados: Carlene de Carvalho Guimaraes (XXX.627.975-XX); Ilna Carvalho Vasconcelos (XXX.743.923-XX); Itacir Luchtemberg (XXX.420.009-XX)
3.2. Recorrentes: Carlene de Carvalho Guimaraes (XXX.627.975-XX); Ilna Carvalho Vasconcelos (XXX.743.923-XX).

13.1. Ministros presentes: Benjamin Zymler (na Presidência), Walton Alencar Rodrigues (Relator), Vital do Rêgo e Jorge Oliveira.
13.2. Ministro-Substituto presente: Augusto Sherman Cavalcanti.

ACORDAO-COMPLETO-2488008

Acórdão 10276/2021 - Primeira Câmara

ACORDAO-COMPLETO-2518719

Acórdão de Relação 18681/2021 - Primeira Câmara

Acórdão de Relação

WALTON ALENCAR RODRIGUES

Ministro Walton Alencar Rodrigues.

Trata-se, na atual fase processual, dos embargos de declaração peças 52 e 55, opostos por Carlene de Carvalho Guimaraes (XXX.627.975-XX) ; Ilna Carvalho Vasconcelos, ao Acórdão 7637/2021-TCU-Primeira Câmara, que possui o seguinte teor:
"9.1. conhecer dos pedidos de reexames, para, no mérito, negar-lhes provimento; e
9.2. encaminhar cópia desta deliberação aos recorrentes." 
Os embargantes informam que foram intimados do teor do Acórdão 7637/2021-TCU-Primeira Câmara em 13/5/2021. Os embargos foram opostos em 18/5/2021.

8.1. Rudi Meira Cassel (22256/OAB-DF).

Procurador Marinus Eduardo De Vries Marsico.

APOSENTADORIA. MEMBROS DO MINISTÉRIO DO TRABALHO REMUNERADOS POR SUBSÍDIO. MANUTENÇÃO DE PARCELA REFERENTE À INCORPORAÇÃO DE QUINTOS. PAGAMENTO DA PARCELA DENOMINADA. ILEGALIDADE. PEDIDOS DE REEXAME. NEGATIVA DE PROVIMENTO. EMBARGOS DE DECLARAÇÃO. NEGATIVA DE PROVIMENTO.

APOSENTADORIA (APOS)

não atuaram.

Cuidam os autos, originalmente, da apreciação dos atos de aposentadoria de Carlene de Carvalho Guimarães (inicial - peça 2) , Ilna Carvalho Vasconcelos (alteração - peça 3) e Itacir Luchtemberg (inicial - peça 4) , todos membros do Ministério Público do Trabalho.
Os três atos foram considerados ilegais e tiveram seus registros negados, na forma do Acórdão 7298/2020-TCU-Primeira Câmara, relatado pelo E. Ministro-substituto Augusto Sherman Cavalcanti, em substituição ao E. Ministro Vital do Rêgo, por apresentarem, simultaneamente, remuneração por meio de subsídio e pagamento parcela decorrente da incorporação de "quintos/décimos", pelo exercício de cargo comissionado.
Irresignados, o Ministério Público do Trabalho, Carlene de Carvalho Guimarães e Ilna Carvalho Vasconcelos interpuseram os pedidos de reexame peças 17, 21 e 22, todos improvidos por intermédio do Acórdão 7637/2021-TCU-Primeira Câmara, da minha relatoria.
Na atual fase processual, examinam-se os embargos de declaração peça 52 e 55, opostos por Carlene de Carvalho Guimarães e Ilna Carvalho Vasconcelos, respectivamente, contra o Acórdão 7637/2021-TCU-Primeira Câmara.
As embargantes alegam que o Acórdão 7637/2021-TCU-Primeira Câmara foi omisso no que concerne ao argumento de que se faz necessário o sobrestamento do feito, porque ignora que a percepção de subsídios juntamente com quintos/décimos em proventos de aposentadoria de membros do Ministério Público está em discussão nos TCs Processo 017.382/2006-7 e Processo 027.914/2013-5, sendo que, no primeiro, as determinações constantes do Acórdão 3332/2015-TCU-Plenário, estão suspensas e, no segundo, há proposta de modulação de efeitos.
Em seguida, tece diversos argumentos na tentativa de convencer que a remuneração por subsídio é compatível com o pagamento de vantagens pessoais de caráter subjetivo e que as circunstâncias requerem a modulação de efeitos do Acórdão 7298/2020-TCU-Primeira Câmara.  
Menciona, em certo ponto, que foi dito e ignorado que concessão de quintos está regulamentada pela Resolução CNMP 9/2006, a qual está em consonância com a legislação, tanto que sua percepção pelos membros do MPU sempre foi admitida por esta Corte.
Informa que a matéria também está sendo discutida no STF, onde tramita a ADI 3.834, por meio da qual se intenta a declaração de inconstitucionalidade do art. 4°, inciso V, da Resolução CNMP 9/2006, por suposta ofensa ao art. 39, § 4°, da Constituição da República.
Fal alusão, ainda, a irredutibilidade de vencimentos, vedação à interpretação retroativa e segurança jurídica. 
Com esses argumentos, requer o sobrestamento do feito até a apreciação definitiva dos TCs Processo 027.914/2013-5 e Processo 017.382/2006-7 e, no mérito, acolhimento das razões exaradas, para manter a parcela oriunda dos quintos incorporados, ou, subsidiariamente, que a extinção da parcela ocorra de forma progressiva.
Isso posto, passo a decidir.
Conheço dos embargos por terem sido protocolados dentro do prazo previsto no art. 34, §1º, da Lei 8.443/1992 e por apontarem suposta omissão na deliberação.
Quanto ao mérito, não existe as aludidas omissões. Todas as questões postas nos pedidos de reexame interpostos contra o Acórdão 7637/2021-TCU-Primeira Câmara foram apreciadas e decididas pelo TCU. 
A alegação de necessidade de sobrestamento do feito até apreciação, em definitivo, dos TCs Processo 017.382/2006-7 e Processo 027.914/2013-5 mereceu três parágrafos do voto condutor do Acórdão 7637/2021-TCU-Primeira Câmara, além de outros tantos da instrução oferecida pela Secretaria de Recursos do TCU (vide itens 5.6 a 5.7) , transcrita no Relatório que fundamenta o Acórdão 7.637/2021 e incorporada às razões de decidir do relator.
Também não procede a alegação de que foi ignorado que a matéria está regulamentada pela Resolução CNMP 9/2006. O argumento recursal mereceu nada quatro parágrafos do voto condutor da decisão embargada e análise acurada da unidade instrutiva, nos itens 6.4 a 6.15.
Com relação às demais objeções, incluindo a necessidade de modulação dos efeitos, a tramitação da ADI 3.834 e a compatibilidade do sistema de remuneração por subsídio com o pagamento de vantagens pessoais de caráter subjetivo, as embargantes nem mesmo alegam que dizem respeito a defeitos sanáveis por meio de embargos. Não bastasse isso, todas foram enfrentadas na etapa processual precedente.
Do exposto, percebe-se que os embargos em tela foram opostos, em verdade, para exprimir insatisfação com o entendimento que orienta os Acórdãos 7.298/2020e 7.637/2021, ambos da 1ª Câmara. Aspiram a conformar a solução dada ao caso à particular interpretação de normas e precedentes das embargantes.
Ora, não se pode tachar de omisso julgado que enfrenta a matéria controvertida, dando-lhe solução, pelo simples fato de com ele não se conformar a parte. 
Ainda que legítima, a provocação de rediscussão de questões já decididas só é cabível mediante o manejo das espécies recursais apropriadas, entre as quais não se incluem os embargos de declaração, os quais se prestam, tão somente, a aclarar obscuridades, a esclarecer contradições e a suprir omissões porventura existentes na deliberação.
Não tendo sido evidenciada omissão, contradição ou obscuridade a ser sanada nos autos, nego provimento aos recursos e voto no sentido de que o Tribunal adote o acórdão que ora submeto à deliberação deste Colegiado.
TCU, Sala das Sessões, em 15 de junho de 2021.
WALTON ALENCAR RODRIGUES 
Relator